【裁判字號】    98,簡上,6
【裁判日期】    980813
【裁判案由】    損害賠償
【裁判全文】
臺灣新竹地方法院民事判決               98年度簡上字第6號
上  訴  人  乙○○
訴訟代理人  甲○○
被上訴人    丙○○
上列當事人間請求損害賠償事件，上訴人對於中華民國97年12月
25日本院新竹簡易庭97年度竹簡字第769號第一審判決提起上訴
，本院於民國98年7月22日辯論終結，判決如下：
    主      文
上訴駁回。
第二審訴訟費用由上訴人負擔。
    事實及理由
壹、程序部分：按第二審訴之變更或追加，非經他造同意，不得
    為之，但擴張或減縮應受判決事項之聲明者，不在此限，民
    事訴訟法第466條、第255條第1項第3款分別定有明文。上訴
    人於原審求為判命被上訴人給付新臺幣（下同）482,644元
    及自起訴狀繕本送達被上訴人翌日起至清償日止，按年息百
    分之5計算之利息，經原審判決駁回部分請求397,157元後，
    上訴人就駁回部分聲明不服，提起上訴，並於本院審理程序
    中，聲明主張除原審判准上訴人85,487元之請求外，被上訴
    人應再給付上訴人258,230元及自起訴狀繕本送達被上訴人
    翌日起至清償日止，按年息百分之5計算之利息，核屬減縮
    應受判決事項之聲明，揆諸首揭說明，應予准許，合先敘明
    。
貳、實體部分：
一、上訴人主張：
（一）上訴人起訴主張：被上訴人於民國96年9月9日20時20分許
      ，駕駛車號0820-LD號自小客車，沿國道一號高速公路由
      南往北方向行駛，途經北上96公里處時，因未注意車前狀
      況及保持行車安全距離而追撞前方由訴外人陳麗都所駕駛
      之車號DY-9569號自小客車，DY-9569號自小客車再往前推
      撞上訴人所有，由訴外人林欣毅所駕駛之車號8301-KG號
      自小客車（下稱系爭車輛），導致系爭車輛受損，是被上
      訴人對本件肇事自有過失，為此爰依侵權行為之法律關係
      提起本訴，玆上訴人因本件車禍受有之損害計有：1.因上
      開車禍將系爭車輛送交國都汽車股份有限公司（下稱國都
      公司）新莊廠修理，修理費用合計119,044元；2.系爭車
      輛於修復後上訴人無法支付修理費而停放國都公司新莊廠
      停車位迄今，以每月9,000元，自96年9月10日至97年11月
      9日停放14個月計算，被上訴人應賠償上訴人126,000元停
      車費用；3.訴外人林欣毅因系爭車輛待修，每日由三重市
      至木柵往返車資為800元，自96年9月10日起至97年11月9
      日止計297日，合計支出車資費用237,600元；綜上，上訴
      人為此爰依侵權行為之法律關係請求被上訴人賠償482,64
      4元及自起訴狀繕本送達被上訴人翌日起至清償日止，按
      年息百分之5計算之利息。原審僅判命被上訴人應給付上
      訴人85,487元及自97年11月4日起至清償日止，按年息百
      分之5計算之利息，而駁回上訴人其餘之請求。
（二）上訴人就其敗訴部分，聲明不服，提起本件上訴，主張：
   1、被上訴人曾向上訴人表示如上訴人自行修復，將拒絕賠償
      ，但被上訴人又遲延不處理，且上訴人發存證信函亦遭被
      上訴人拒收，雙方屢經私下調解未果。又被上訴人於98年
      1月8日與上訴人協調和解事宜時，被上訴人已承認因其遲
      延賠償本件損害之情，並對於訴外人林欣毅每日多花800
      元車資及不便利表示很抱歉，願意每日補貼訴外人林欣毅
      車資200元及其他額外支出，上訴人訴訟代理人甲○○要
      求應就造成訴外人林欣毅及其全家用車不便賠償每日車資
      800元，被上訴人表示拒絕。被上訴人前開所為實致訴外
      人林欣毅每日多支付800元車資及不便利，侵害訴外人林
      欣毅之權利，為此要求被上訴人賠償交通費一日800元，
      自96年9月9日至97年11月9日計算，總共237,600元。
   2、系爭車輛前與訴外人李水源發生車禍事故，送廠修理，當
      時修理費、交通代步補貼費全由訴外人李水源負擔，有該
      次事故和解書為證，系爭車輛並於96年1月1日更換損壞零
      件，於96年1月26日交車使用，是上訴人主張零件折舊應
      從交車使用時點起算，而至96年9月9日共使用有7個月又
      14日，以8個月來計算，原來零件費用52,551元，折舊僅
      扣除12,927元，故被上訴人就零件部分應賠償39,624元。
   3、為此聲明：原判決駁回上訴人之訴部分廢棄，前開廢棄部
      分被上訴人應賠償上訴人258,230元；第一、二審訴訟費
      用由被上訴人負擔。
二、被上訴人則以：
（一）上訴人與訴外人李水源之車禍事故更換汽車零件與本件事
      故無關，是被上訴人不同意折舊起算點從96年1月26日起
      算，況上訴人當時更換之零件是否為原廠、副廠或是中古
      之零件不得而知，應請上訴人提出更換之證明。且依照車
      輛保險法條車輛出險時，應依當時雙方事故之原因及過失
      之比例來協調彼此間的賠償問題，損壞部分則依照保險法
      規恢復原狀，如果零件損壞嚴重到需要更換新品時，則應
      由雙方協議之，不是任由車主隨意更換新品及與本件事故
      無關之零件物品，始符合車輛保險法規。再者，系爭車輛
      出廠年份為2001年，發生本件事故時已經有7年車齡，依
      據中古車市場估價其價值不到200,000元，於事故後被上
      訴人曾多次前往協商，上訴人強烈求償200, 000元，業已
      超過系爭車輛之產值，上訴人之要求明顯超過其所受損害
      。
（二）另上訴人提出支付修車期間內上、下班時所需之交通費，
      被上訴人除對上訴人所提交通費收據是否真正有爭執外，
      且被上訴人主張之交通費用於法律中並無法依據，縱使有
      交通費支出，而上訴人係以計程車車資為基準亦不合常理
      ，應以騎機車或其他方式代步即可，況實際支出交通費之
      人亦未請求被上訴人賠償交通費，故上訴人此部份之交通
      費主張實無理由。
（三）被上訴人於本件事故後態度誠懇，有心與與上訴人進行協
      商，惟上訴人所要求之賠償金過高，導致雙方無法和解而
      造成時間之延宕。為此聲明：請求駁回上訴；第二審訴訟
      費用由上訴人負擔。
三、本件經協議兩造同意限縮爭點如下：
（一）上訴人所有之系爭車輛於96年9月9日與被上訴人所駕駛08
      20-LD車輛發生車禍，所造成損害更換零件費用52,551元
      之折舊時間起算點為94年6月8日抑或96年1月26日起算？
（二）上訴人所請求之系爭車輛修復期間96年9月9日至97年11月
      9日，每日800元交通費，是否有理由？
四、本院之判斷：
（一）上訴人主張被上訴人於上開時地，因過失而追撞前方由訴
      外人陳麗都所駕駛之車號DY-9569號自小客車，DY-9569號
      自小客車再往前推撞上訴人所有之系爭車輛，導致系爭車
      輛受損之事實，為兩造於本院審理時不爭執，且業據提出
      肇事現場圖、車損照片、修車估價單、存證信函等件為證
      ，並有台灣桃園地方法院依職權向內政部警政署國道公路
      警察局第二警察隊調取之道路交通事故調查報告表、現場
      圖、交通事故談話紀錄表、現場照片等件附卷可稽，是本
      件車禍之發生，應係可歸責於被上訴人之過失所致，至訴
      外人陳麗都與林欣毅則無過失，堪予認定。又被上訴人之
      上開過失與上訴人所有系爭車輛受損，亦有相當因果關係
      ，從而被上訴人自應就上開損害負賠償責任。
（二）上訴人所有之系爭車輛於96年9月9日與被上訴人所駕駛08
      20-LD車輛發生車禍，所造成損害更換零件費用52,551元
      之折舊時間起算點為94年6月8日抑或96年1月26日起算？
      此部分之爭點，說明如下：
   1、按當事人主張有利於己之事實者，就其事實有舉證之責任
      ，民事訴訟法第277條前段定有明文。上訴人主張系爭車輛
      於96年1月1日曾與訴外人李水源發生車禍事故，經送廠修
      理，系爭車輛並於96年1月1日更換損壞零件，於96年1月26
      日交車使用，是上訴人主張零件折舊應從上開96年1月26日
      交車使用時點起算，並已提出該次車禍之和解書為證，惟
      上訴人未提出上開和解書之正本以供本院核對，縱認上訴人所
      提上開和解書影本內容（見原審卷第50頁）真實無誤，亦
      僅能證明上訴人與訴外人李水源間曾成立和解約定一情，
      至於上訴人是否於96年1月更換與本件車禍修理項目相同之
      零件，以及所更換之零件是否為原廠零件、是否為新品等
      情均無法證明，上訴人復未提出其他修復單據、估價單或
      證據以實其說，依據前揭條文意旨，上訴人之上開主張，
      諉無足採。且查系爭車輛為94年6月28日領照使用，有行
      車執照影本在原審卷可按（見原審卷第51頁），故上訴人
      主張系爭車輛之折舊時間起算點為94年6月28日，洵屬有
      據。
   2、次按不法毀損他人之物者，被害人得請求賠償其物因毀損
      所減少之價額，民法第196條定有明文。又物被毀損時，被
      害人除得依民法第196條請求賠償外，並不排除民法第213
      條至第215條之適用，依民法第196條請求賠償物被毀損所
      減少之價額，得以修復費用為估定之標準，但以必要者為
      限（例如︰修理材料以新品換舊品，應予折舊），最高法
      院77年度第9次民事庭會議之決議、同院60年度臺上字第15
      05號判決及73年度臺上字第1574號判決等亦宣示相同意旨
      ，可資參考。上訴人依據侵權行為之法律關係，請求被上
      訴人賠償系爭車輛因本件事故所受損害即所減少之物之價
      值，應屬正當，已如前述。查上訴人修復系爭車輛係以新
      品換舊品之方式，是修復費用中屬於更新零件部分即應扣
      除折舊；經核上訴人就前開自用小客車計支出修復費用共計
      119,044元，除工資部分計66,493元外，其餘零件部分計
      52,551元，有上訴人於原審提出之估價單及工作傳票為證
      ，是此部分更新零件折舊部分即應扣除。依行政院台（86
      ）財字第52053號公布之固定資產耐用年數表及固定資產折
      舊率表，採定率遞減法計算其折舊，即自用小客車耐用年
      數5年，每年折舊率千分之369，惟按採用定率遞減法者，
      其最後一年之折舊額，加歷年折舊累計額，其總和不得超
      過該資產成本原額之10分之9，而系爭車輛之領照時間即94
      年6月28日起算折舊時間，業如前述，至本件車禍發生時（
      96年9月9日）已使用2年又3個月（未滿1月以1月計），即
      應扣除之折舊額為33,557元【52,551×0.369＝19,391；（
      52,551－19,391）×0.369＝12,236；（52,551－19,391－
      12,236）×0.369×3／12＝1,930；19,391＋12,236＋1,93
      0＝33,557。元以下四捨五入】。故就零件部分之損害經折
      舊後所得之金額應為18,994元（52,551－33,557＝18,994
      ），再加計前開工資部分，是上訴人因本件事故所得請求
      修復費用之損害即為85,487元（18,994＋66,493＝85,487
      ），從而，上訴人所得請求被上訴人賠償系爭車輛之修理
      費用之金額，即以此為度。
（三）上訴人所請求之系爭車輛修復期間96年9月9日至97年11月
      9日，每日800元交通費，是否有理由？此部分之爭點，說
      明如下：
      上訴人主張訴外人林欣毅因本件車禍而必須每日支出800
      元車資，自96年9月9日至97年11月9日計算，總共237,60
      0 元，應由被上訴人賠償云云。首按民法關於物之損害賠
      償，已明定得請求其物因毀損而減少之價值，亦即係指積
      極損害（既存財產之減少發生之損害）而言，並未如侵害
      身體或健康之損害賠償，定有得請求增加生活上需要之規
      定，而因自用小客車受損所另行支出之計程車費用，其性
      質非屬積極損害，參諸前開規定，上訴人此部分之請求已
      屬無據。且上訴人自認系爭車輛係作為訴外人林欣毅平日
      上下班之交通工具，則此部分縱另有支出交通費用，亦非
      上訴人受有損害（受損害者為訴外人林欣毅）；況縱然系
      爭車輛係作為上下班使用，則當系爭車輛受損時，因仍可
      搭乘大眾運輸工具，亦非以搭乘計程車為必要，且使用系
      爭車輛作為上下班使用，本須負擔油料及其他必要費用（
      例如因故障須支出之修理費、更換零件費用、保養費．．
      ．等）及車輛因使用而折舊之損失，是縱上訴人所有之系
      爭車輛修復期間無法使用，而須支出其他交通費，然亦因
      此省卻系爭車輛在此期間內應負擔之費用，且無論有無系
      爭車輛，前開使用交通工具所生費用既為平日生活所需，
      則與其所有系爭車輛受損，亦無相當因果關係，從而上訴
      人上開主張即屬無理由，應予駁回。
（四）綜上，上訴人本於侵權行為之法律關係，請求被上訴人賠
      償85,487元及自民國97年11月4日起至清償日止，按年息
      百分之5計算之利息範圍內，為有理由，應予准許，至逾
      此部分之請求，核屬無據，應予駁回。原審判決被上訴人
      應給付上訴人損害賠償之金額，及起訴狀繕本送達翌日起
      至清償日止，按年息百分之5計算之利息，並就前開判准
      部分，依職權宣告假執行，而駁回上訴人其餘部分之請求
      ，依法核無不合，上訴人就其受敗訴判決之部分，提起本
      件之上訴，並指摘原判決該部分不當，求予廢棄改判，為
      無理由，應駁回其上訴。
五、據上論結，本件上訴為無理由，依民事訴訟法第436條之1第
    3 項、第449條第1項、第78條，判決如主文。
中    華    民    國    98    年    8     月    13    日
            民事第二庭      審判長  法  官  蔡孟芳
                                    法  官  黃珮禎
                                    法  官  羅惠雯
以上正本證明與原本無異。
本判決不得上訴。
中    華    民    國    98    年    8     月    13    日
                                    書記官  黃伊婕


司法院資訊處製作；財團法人民間司法改革基金會備份。
